【裁判字號】    94,訴,1708
【裁判日期】    951128
【裁判案由】    商業會計法等
【裁判全文】
臺灣臺北地方法院刑事判決              94年度訴字第1708號
公  訴  人  臺灣臺北地方法院檢察署檢察官
被      告  丙○○
            甲○○
上列被告等因違反商業會計法等案件，經檢察官提起公訴（九十
四年度發查偵字第一九號），本院判決如下：
    主  文
丙○○共同連續商業負責人，以明知為不實之事項，而填製會計
憑證，處有期徒刑月，如易科罰金，以銀元佰元即新臺幣玖
佰元折算壹日。
甲○○無罪。
    事  實
一、丙○○可預見真實姓名、年籍不詳、自稱「謝英山」之成年
    男子及真實姓名、年籍不詳、自稱「黃莉莉」之成年女子邀
    其擔任址設臺北市○○區○○路四段四十二號七樓之四之順
    洋實業有限公司（下稱順洋公司）之名義負責人，係有不法
    之目的，竟因需款孔急，同意以每月月薪新臺幣（下同）三
    萬元之代價，提供其身分證件予謝英山、黃莉莉，將其登記
    為順洋公司之負責人，為商業會計法規範之商業負責人，且
    其明知順洋公司並無銷貨之事實，竟與謝英山、黃莉莉、順
    洋公司實際負責人陳宏澤（原名陳良民，業於九十四年五月
    十七日死亡，經檢察官以九十四年度偵字第一九八二三號不
    起訴處分書為不起訴處分）間共同基於填製不實會計憑證及
    幫助他人逃漏稅捐之概括犯意聯絡，自民國九十一年十月起
    至九十二年七月間，連續多次以明知為不實之事項而填製如
    附表一、二所示會計憑證（即統一發票）共計三十三紙，金
    額總計新臺幣（下同）一千五百二十一萬七千八百零三元，
    分別交付予如附表一所示長杶企業有限公司（下稱長杶公司
    ）、如附表二所示森林電子有限公司（下稱森林公司）等十
    一家公司，作為進項憑證，復如附表一所示長杶公司等八家
    營業人依營業稅法規定申報營業稅時，持上開統一發票二十
    二紙用以申報扣抵進項稅額，以此不正當方法幫助如附表一
    所示長杶公司等八家營業人逃漏營業稅額共計四十三萬五千
    零九十一元，足以生損害於稅捐稽徵機關課稅之公平及正確
    性。
二、案經財政部臺北市國稅局（下稱臺北市國稅局）函送及臺北
    市政府警察局松山分局移送臺灣臺北地方法院檢察署（下稱
    臺北地檢署）偵查起訴。
    理  由
壹、被告丙○○部分：
一、證據之認定：
  (一)被告丙○○固承認其有接受真實姓名年籍不詳、自稱謝英山
    、黃莉莉之成年人之邀約，同意以每月三萬元之代價，自九
    十一年十一月間至九十二年三、四月間擔任順洋公司名義負
    責人之事實，惟否認有何填製不實會計憑證及幫助逃漏稅捐
    之犯行，辯稱：我並不知道順洋公司實際上在作什麼，連公
    司在哪裡都不知道，我也沒有虛開發票，而我實際上也只有
    拿到三萬元云云。
  (二)查被告丙○○因受謝英山及黃莉莉之邀約，以每月三萬元之
    代價，自九十一年十月間至九十二年六月間擔任順洋公司之
    負責人，順洋公司之實際負責人係陳宏澤等情，為被告丙○○所是認，且有順洋公司變更登記事項卡三紙在卷可稽（臺
    北地檢署九十三年度偵字第一五０五五號卷【下稱偵字卷】
    第三十頁至第三三頁參照）。而順洋公司與如附表一、二所
    示之公司之間並無實際交易行為，卻開立如附表一、二所示
    之發票予該等公司，並使如附表一所示之公司持該等發票逃
    漏如附表一所示金額之營業稅之事實，業據證人即臺北市國
    稅局稅務員吳佩芬於檢察官偵查中證述屬實（臺北地檢署九
    十四年度發查偵字第一九號卷【下稱發查偵字卷】第一０九
    、一一０頁參照），並有臺北市國稅局稽查報告書及相關資
    料（偵字卷第二頁至第九頁參照）、有關進項、銷項、申報
    扣抵營業稅狀況之專案申請調檔統一發票查核名冊（偵字卷
    第九十頁參照）、清單（偵字卷第九一頁至第九三頁參照）
    、稽徵所處分書、國稅局處分書（發查偵字卷第一一六頁及
    第一一八頁至第一二０頁參照）、營業稅申報資料（偵字卷
    第一七０頁參照）在卷足憑。
  (三)被告丙○○雖辯稱：我並不知道順洋公司之營業狀況，我也
    沒有開立發票云云。惟查，被告丙○○擔任順洋公司之負責
    人，自九十一年十二月至九十二年八月間，均以其為負責人
    之名義請領順洋公司之統一發票乙節，有臺北市國稅局松山
    分局九十五年七月十日財北國稅松山營業字第０九五００一
    九一０五號函在卷足稽（本院卷(一)第一五三頁參照）。縱使
    如附表一、二所示之發票並非被告丙○○所開立，然其既自
    承對於該公司究竟經營何工作項目及有無實際營業均不明瞭
    ，竟仍領取發票以供陳宏澤等人使用並開立如附表一、二所
    示之發票，其主觀上顯與陳宏澤等人有填製不實會計憑證及
    幫助逃漏稅捐之概括犯意聯絡甚明，故其所為上開辯解，顯
    屬事後卸責之詞，不足採信。
  (四)綜上所述，被告丙○○為順洋公司之負責人，並請領順洋公
    司之發票，交予陳宏澤等人使用，其主觀上亦與陳宏澤等人
    有填製不實會計憑證及幫助逃漏稅捐之概括犯意聯絡，故其
    確實有與陳宏澤等人共同自九十一年十月間起至九十二年七
    月間止，連續多次填製如附表一、二所示不實之發票，交付
    如附表一、二所示之公司，並以此不正當方法幫助如附表一
    所示之公司，持以申報扣抵進項稅額而逃漏如附表一所示之
    稅額之事實，其所為上開辯解，均不足採，本件事證明確，
    被告丙○○之犯行堪以認定。
二、論罪科刑之法律適用：
  (一)按行為後法律有變更者，適用行為時之法律，但行為後之法
    律有利於行為人者，適用最有利於行為人之法律，刑法第二
    條第一項定有明文，被告行為後，如附表三所示關於本件被
    告論罪科刑所應適用之刑法條文，業於九十四年二月二日修
    正公布，且依刑法施行法第十條之一規定，於九十五年七月
    一日生效施行，經如附表三所示個別比較新舊法及依最高法
    院二十四年上字第四六三四號判例就罪刑有關之一切情形綜
    其全部之結果而為比較後，仍以適用九十五年七月一日修正
    施行前如附表三所示關於被告論罪科刑所應適用之刑法條文
    規定較有利於行為人，是依前開說明，自應適用九十五年七
    月一日修正施行前如附表三所示關於被告論罪科刑所應適用
    之刑法條文規定處斷。
  (二)查統一發票為商業會計法第十五條第一款所稱證明事項之經
    過，而為造具記帳憑證所根據之憑證，為商業會計憑證。又
    被告丙○○乃係順洋公司之負責人，為公司法所規定之公司
    負責人，並為商業會計法所規定之商業負責人。
  (三)查被告丙○○明知為不實事項而填製如附表一、二所示不實
    之統一發票之行為後，商業會計法第七十一條第一款之規定
    「商業負責人、主辦及經辦會計人員或依法受託代他人處理
    會計事務之人員有左列情事之一者，處五年以下有期徒刑、
    拘役或科或併科新臺幣十五萬元以下罰金：一、以明知為不
    實之事項，而填製會計憑證或記入帳冊者。」，於九十五年
    五月二十四日修正公布，並自公布日施行，修正後之商業會
    計法第七十一條第一款規定「商業負責人、主辦及經辦會計
    人員或依法受託代他人處理會計事務之人員有下列情事之一
    者，處五年以下有期徒刑、拘役或科或併科新臺幣六十萬元
    以下罰金：一、以明知為不實之事項，而填製會計憑證或記
    入帳冊。」，新舊法比較結果，應以行為時法即八十四年五
    月十九日修正公布，同年月二十一日生效施行之商業會計法
    第七十一條第一款規定對被告丙○○為有利，依刑法第二條
    第一項但書規定，自應適用八十四年五月十九日修正公布，
    同年月二十一日生效施行之商業會計法第七十一條第一款之
    登載不實會計憑證罪規定處斷。
  (四)查被告丙○○將如附表一所示之不實統一發票交付予如附表
    一所示之公司，充作進項憑證，用以申報進項成本，而幫助
    如附表一所示之公司逃漏如附表一所示之營業稅，核其所為
    ，係犯稅捐稽徵法第四十三條之幫助他人以不正當方法逃漏
    稅捐罪。
  (五)被告丙○○為公司負責人，與非公司負責人之真實姓名、年
    籍不詳、自稱「謝英山」之成年男子、自稱「黃莉莉」之成
    年女子及陳宏澤間，就本件犯行有犯意聯絡及行為分擔，應
    依修正前刑法第三十一條第一項規定，論以共同正犯。
  (六)被告丙○○就前開登載不實會計憑證及幫助他人以不正當方
    法逃漏稅捐等犯行，均時間緊接，方法相同，各觸犯構成要
    件相同之罪，顯係各基於概括犯意為之，均為連續犯，依修
    正前刑法第五十六條規定，以一罪論，並加重其刑。
  (七)被告丙○○前開所犯之登載不實會計憑證罪及幫助他人以不
    正當方法逃漏稅捐罪之間，有方法結果之牽連關係，依修正
    前刑法第五十五條之規定，應從較重之登載不實會計憑證罪
    處斷。
  (八)爰審酌被告丙○○犯罪之動機、目的、手段，其犯罪所得財
    物僅有三萬元，其犯罪所生危害及犯罪後之態度等一切情狀
    ，量處如主文所示之刑。其行為時之易科罰金折算標準，修
    正前罰金罰鍰提高標準條例第二條前段（現已刪除）規定，
    就其原定數額提高為一百倍折算一日，則被告行為時之易科
    罰金折算標準，應以銀元三百元折算一日，經折算為新臺幣
    後，應以新臺幣九百元折算為一日。惟九十五年七月一日修
    正施行之刑法第四十一條第一項前段則規定：「犯最重本刑
    為五年以下有期徒刑以下之刑之罪，而受六個月以下有期徒
    刑或拘役之宣告者，得以新臺幣一千元、二千元或三千元折
    算一日，易科罰金。」，比較修正前後之易科罰金折算標準
    ，以九十五年七月一日修正公布施行前之規定，較有利於被
    告，亦應適用修正前刑法第四十一條第一項前段規定，定其
    易科罰金之折算標準。
三、不另為無罪諭知之部分：
  (一)公訴意旨另以：
  1.被告丙○○與陳宏澤共同基於填製不實會計憑證、幫助他人
    逃漏稅捐之概括犯意聯絡，自九十一年十月至九十二年七月
    間，連續多次交付如附表二所示不實發票予如附表二所示森
    林公司等三家公司，作為進項憑證，復如附表二所示森林公
    司等三家營業人依營業稅法規定申報營業稅時，持上開統一
    發票十一紙用以申報扣抵進項稅額，以此不正當方法幫助森
    林公司等三家營業人逃漏營業稅額共計三十二萬五千七百八
    十五元，均足以生損害於稅捐稽徵機關課稅之公平及正確性
    ，因認被告丙○○涉犯稅捐稽徵法第四十三條之幫助逃漏稅
    捐罪嫌等語。
  2.丙○○復與陳宏澤基於意圖為自己不法所有之犯意聯絡，明
    知順洋公司於九十一年十月至九十二年三月間並無外銷之事
    實，以「假出口、真退稅」之詐術方式，先取得皓倫公司等
    公司之不實發票為進項憑證，利用出口可退稅之管道，委請
    新義美報關行及六通報關股份有限公司某不知名之人分別向
    財政部基隆關稅局（下稱基隆關稅局）及臺北關稅局（下稱
    臺北關稅局）偽為出口貨物報關，再先後向臺北市國稅局申
    報適用零稅率銷售額清單，致使臺北市國稅局誤信而陸續退
    還營業稅額三百二十四萬九千五百九十九元，匯入彰化商業
    銀行中崙分行（下稱彰銀中崙分行）順洋公司帳號0000
    0000000000帳戶；又於九十二年五月十六日申報
    同年四月零稅率銷售額七百五十萬七千零八十元，而冀圖退
    稅三十一萬九千六百二十八元，嗣經臺北市國稅局於審查時
    發覺有異，始未得逞，因認被告丙○○涉犯刑第三百三十九
    條第一項、第三項之詐欺取財既遂及未遂罪嫌。
  (二)公訴人認被告丙○○涉犯幫助逃漏稅捐及詐欺取財等罪嫌，
    無非以證人吳佩芬之證述（發查偵字卷第一０九、一一０頁
    及本院卷(一)第三一頁至第三三頁參照）、臺北市國稅局稽查
    報告書及相關資料、有關進項、銷項、申報扣抵營業稅狀況
    之專案申請調檔統一發票查核名冊、清單、稽徵所處分書、
    國稅局處分書、營業稅申報資料、臺北市國稅局出口報單總
    項清單（九十一年九月至九十二年七月）（偵字卷第五二頁
    至第六十頁參照）、營業人銷售額與稅額申報書（所屬年月
    份：九十一年十、十一、十二月及九十二年二、三、四月）
    （本院卷(一)第三四頁至第三九頁參照）、退稅主檔查詢選擇
    畫面及各細項線上查詢畫面（偵字卷第六八頁至第七三頁參
    照）、臺北市國稅局九十五年一月十九日財北國稅審三字第
    ０九五００００三一五號函附順洋公司之出口報單（本院卷
    (一)第四三頁第七二頁參照）、彰銀中崙分行九十五年一月十
    八日彰崙二五五六號函附存摺存款帳戶及交易資料列示（本
    院卷(一)第四十頁至第四二頁參照）、基隆關稅局九十五年一
    月二十四日基普出字第０九五一００二０五八號函附順洋公
    司之出口報單（本院卷(一)第八五頁至第八八頁參照）、臺北
    關稅局九十五年一月二十日北普出字第０九五一００一四六
    七號函附順洋公司之出口報單（本院卷(一)第八十頁至第八三
    頁參照）等件資為論據。
  (三)被訴幫助逃漏稅捐部分：
  1.按虛設行號本身原無進銷貨事實，而營業稅之課徵係針對營
    業行為，虛設行號既無營業行為，自不能課徵營業稅，且因
    其實際上完全無營業行為，亦無營利事業所得可言，因此均
    無本身逃漏稅捐情形。而販賣發票於其他虛設行號沖帳，因
    其他虛設行號亦無課稅問題，故亦不能論以幫助他人逃漏稅
    捐刑責。
  2.查如附表二所示之森林公司等三家公司均係虛設行號之情，
    業據證人吳佩芬於檢察官偵查中證述明確，準此，該三家公
    司既無營業行為，即無營利事業所得可言，故被告丙○○提
    供如附表二所示不實之發票予如附表二所示之森林公司用以
    申報扣抵進項稅額，該三家公司亦無逃漏稅捐之情形，則被
    告丙○○提供如附表二所示不實發票之行為，即與稅捐稽徵
    法第四十三條第一項幫助逃漏稅捐罪之構成要件尚有未合。
  (四)被訴詐欺取財部分：
  1.被告丙○○於本院審理時否認其有何詐欺取財犯行，辯稱：
    我並沒有以「假出口、真退稅」之方式來向國稅局申請退稅
    等語。
  2.查順洋公司確實有委請新義美報關行及六通報關股份有限公
    司分別向基隆關稅局及臺北關稅局偽為出口貨物報關，再先
    後向臺北市國稅局申報適用零稅率銷售額清單，致使臺北市
    國稅局誤信而陸續退還營業稅額三百二十四萬九千五百九十
    九元，匯入彰銀中崙分行順洋公司帳號000000000
    00000帳戶，又於九十二年五月十六日申報同年四月零
    稅率銷售額七百五十萬七千零八十元，而申請退稅三十一萬
    九千六百二十八元，嗣經臺北市國稅局於審查時發覺有異，
    始未退稅之事實，有上開臺北市國稅局出口報單總項清單、
    營業人銷售額與稅額申報書、退稅主檔查詢選擇畫面及各細
    項線上查詢畫面、臺北市國稅局九十五年一月十九日財北國
    稅審三字第０九五００００三一五號函附順洋公司之出口報
    單、彰銀中崙分行九十五年一月十八日彰崙二五五六號函附
    存摺存款帳戶及交易資料列示、基隆關稅局九十五年一月二
    十四日基普出字第０九五一００二０五八號函附順洋公司之
    出口報單、臺北關稅局九十五年一月二十日北普出字第０九
    五一００一四六七號函附順洋公司之出口報單等件在卷可證
    。
  3.惟查，上開順洋公司之出口報單及後附之順洋公司收據（Ｉ
    ＮＶＯＩＣＥ）上所蓋用順洋公司負責人印文均係乙○○，
    而乙○○係順洋公司於七十四年二月間至八十三年十一月間
    之負責人等情，有上開出口報單、收據及順洋公司登記案卷
    （本院卷(二)參照）在卷足憑。證人乙○○於本院九十五年八
    月一日審理時證稱：順洋公司在八十三年十一月間停業後，
    我並無委託任何人去辦理復業，也沒有與新義美報關行及六
    通報關股份有限公司等報關業者接觸過，我也不認識丙○○
    及甲○○等語（本院卷(一)第一六三頁至第一六五頁參照），
    顯見上開委託報關行之人應非乙○○，惟亦無從據以認定為
    被告丙○○所為。
  4.雖營業人銷售額與稅額申報書上係以順洋公司及被告丙○○
    作為申報人，然此為被告丙○○擔任順洋公司之負責人所必
    然發生之行為，並不得以被告丙○○擔任順洋公司之負責人
    ，即遽認被告丙○○與陳宏澤間對於上開詐欺取財之犯行必
    然具有主觀上之犯意聯絡。
  5.綜上所述，查無積極證據足認被告丙○○客觀上有何詐欺取
    財之行為，主觀上與陳宏澤之間有何犯意之聯絡，是此部分
    不能證明被告犯罪。
  (五)因公訴意旨認上開(三)、(四)部分與前開論罪科刑部分有裁判上
    一罪之關係，爰均不另為無罪之諭知，附此敘明。
貳、被告甲○○部分：
一、公訴意旨略以：被告甲○○、丙○○（詳如前述）均可預見
    陳宏澤（原名陳良民，業已死亡另為不起訴處分）邀渠等擔
    任虛設行號之名義負責人，係有不法之目的，竟因需款孔急
    ，同意每月以三萬元之代價，擔任址設臺北市○○區○○路
    四四二號七樓之四虛設行號順洋公司之前後任負責人，擔任
    屬於商業會計法規範之商業負責人，惟順洋公司並無銷貨之
    事實，竟與陳宏澤共同基於填製不實會計憑證、幫助他人逃
    漏稅捐之概括犯意聯絡，自九十一年十月至九十二年七月間
    ，連續多次以明知為不實之事項而如附表一、二所示填製會
    計憑證（即統一發票）共計三十三紙，金額總計一千五百二
    十一萬七千八百零三元，分別交付予如附表一、二所示皓倫
    公司等十一家公司，作為進項憑證，復皓倫公司等十一家營
    業人依營業稅法規定申報營業稅時，持上開統一發票三十三
    紙用以申報扣抵進項稅額，以此不正當方法幫助皓倫公司等
    十一家營業人逃漏營業稅額共計七十六萬零八百七十六元，
    均足以生損害於稅捐稽徵機關課稅之公平及正確性，因認被
    告甲○○涉犯商業會計法第七十一條第一款之幫助填載不實
    會計憑證罪嫌及稅捐稽徵法第四十三條第一項之幫助逃漏稅
    捐罪嫌等語。
二、按犯罪事實應依證據認定之，無證據不得認定其犯罪事實。
    又不能證明被告犯罪者，應諭知無罪之判決，刑事訴訟法第
    一百五十四條第二項、第三百零一條第一項分別定有明文。
    再按，事實之認定，應憑證據，如未能發現相當證據，或證
    據不足以證明，自不能以推測或擬制之方法，為裁判基礎；
    且認定不利於被告之事實須依積極證據，苟積極證據不足為
    不利於被告事實之認定時，即應為有利於被告之認定；另認
    定犯罪事實所憑之證據，雖不以直接證據為限，間接證據亦
    包括在內，然無論直接證據或間接證據，其為訴訟上之證明
    ，須於通常一般之人均不致有所懷疑，而得確信其為真實之
    程度者，始得據之為有罪之認定，倘其證明尚未達到此一程
    度，而有合理之懷疑存在，無從使事實審法院得有罪之確信
    時，即應由法院為諭知被告無罪之判決（最高法院四十年臺
    上字第八六號、三十年上字第八一六號、七十六年臺上字第
    四九八六號判例參照）。
三、公訴人認被告甲○○涉犯商業會計法第七十一條第一款及稅
    捐稽徵法第四十三條之罪嫌，無非以證人吳佩芬之證述、臺
    北市國稅局稽查報告書及相關資料、有關進項、銷項、申報
    扣抵營業稅狀況之專案申請調檔統一發票查核名冊、清單、
    稽徵所處分書、國稅局處分書、營業稅申報資料、順洋公司
    變更登記表等件資為論據。
四、被告甲○○於本院審理時否認有上開填製不實會計憑證及幫
    助逃漏稅捐之犯行，辯稱：我並沒有接受陳宏澤之委託，擔
    任順洋公司之負責人，我的身分證在九十二年六、七月間及
    九十三年六、七月間均曾經遺失等語。
五、經查：
  (一)被告甲○○於九十二年六月間至十月間登記為順洋公司之負
    責人乙節，有順洋公司登記變更登記事項卡一紙（偵字卷第
    三四頁參照）及順洋公司登記案卷在卷足稽。又順洋公司於
    九十二年六、七月間與如附表一所示之仁大興業有限公司（
    下稱仁大公司）間及如附表二所示之皓倫股份有限公司間均
    無實際交易行為，卻開立如附表一編號十七至二十二所示及
    如附表二編號十、十一所示不實之統一發票予該等公司，並
    使仁大公司持之逃漏如附表一編號十七至二十二所示金額之
    營業稅等情，有證人吳佩芬之證述、上開臺北市國稅局稽查
    報告書及相關資料、有關進項、銷項、申報扣抵營業稅狀況
    之專案申請調檔統一發票查核名冊、清單、稽徵所處分書、
    國稅局處分書、營業稅申報資料在卷足憑。
  (二)而被告甲○○雖於上開期間有向臺北市商業管理處登記為順
    洋公司之負責人，並於九十二年六月十三日向臺北市國稅局
    松山分局申請變更公司負責人，然因該局派員至順洋公司實
    地勘查現場，發現並無營業跡象，即未准許變更，故無以甲○○名義請領發票等情，有該局九十五年七月十日出具之財
    北國稅松山營業字第０九五００一九一０五號函在卷可證（
    本院卷(一)第一五三頁參照）。顯見九十二年六、七月間，順
    洋公司並非以被告甲○○之名義請領發票，亦非以被告甲○○名義開立發票，是無從僅以被告甲○○有向臺北市商業管
    理處登記為順洋公司之負責人，遽認其有何填製不實會計憑
    證及幫助逃漏稅捐之犯行。
  (三)被告甲○○辯稱：於九十二年六、七月間，我有遺失身分證
    云云，並聲請向臺北縣三重市戶政事務所調閱其辦理補發身
    分證之相關資料為證。查被告甲○○先後於八十六年七月十
    五日、八十九年七月三日、九十年七月二日、九十二年三月
    二十四日及九十三年八月十九日因遺失身分證而辦理補發之
    事實，有臺北縣三重市戶政事務所九十五年四月十七日北縣
    重戶字第０九五０００三七二一號函檢附補正申請書等件在
    卷足憑（本院卷(一)第一三三頁至第一三八頁參照），顯見被
    告甲○○於九十二年六月間，並無身分證遺失申請補發之情
    形，且順洋公司登記案卷內所附被告甲○○之身分證影本，
    確實為被告甲○○之身分證無訛，為被告甲○○於本院九十
    五年十一月七日所是認（本院卷(二)當日審判筆錄參照），故
    被告甲○○所為上開辯解，不足採信。
  (四)按被告否認犯罪事實所持辯解縱使不能成立，除非有確實證
    據足以證明對於被告犯罪已無合理之懷疑外，不能遽為有罪
    之認定，刑事訴訟法規定被告有緘默權，被告基於「不自證
    己罪原則」，既無供述之義務，亦無真實陳述之義務，同時
    亦不負自證清白之責任。不能因被告未能提出證據資料證明
    其無罪，即認定其有罪；至法院審理刑事案件，檢察官之地
    位與民事原告地位相當，對於控訴被告犯罪事實的證明責任
    ，自包括提出證據的責任與使審理事實之法院相信被告有犯
    罪事實的心證責任，必須使法院無合理之懷疑，始得認定被
    告有罪，被告如有抗辯事項，僅就其抗辯負提證責任，惟被
    告若否認被訴之犯罪事實，則毋庸令其負自證無罪之責任（
    臺灣高等法院九十四年度上易字第七二六號判決意旨參照）
    。從而本件查無積極證據足以證明被告甲○○有何填製不實
    會計憑證及幫助逃漏稅捐之犯行，即不得因其辯解不足採信
    ，而遽為有罪之認定。
六、綜上所述，本件不能證明被告甲○○犯罪，揆諸前開最高法
    院判例意旨及法條規定，應為被告甲○○無罪之諭知。
據上論斷，應依刑事訴訟法第二百九十九條第一項前段、第三百
零一條第一項，八十四年五月十九日修正公布，同年月二十一日
生效施行之商業會計法第七十一條第一款，稅捐稽徵法第四十三
條，刑法第十一條前段、第二條第一項，修正前刑法第二十八條
、第三十一條第一項、第五十六條、第五十五條、第四十一條第
一項前段，修正前罰金罰鍰提高標準條例第二條，現行法規所定
貨幣單位折算新臺幣條例第二條，判決如主文。
本案經檢察官郭瑜芳到庭執行職務。
中    華    民    國    95    年    11    月    28    日
                  刑事第九庭審判長法  官  蘇素娥
                                  法  官  葉珊谷
                                  法  官  林怡秀
本件正本證明與原本無異。
如不服本判決，應於判決送達後十日內，向本院提出上訴狀。
                                  書記官  林義盛
中    華    民    國    95    年    11    月    28    日
附表一：
 ┌──┬────┬────┬─────┬──────┬─────┐
 │編號│銷項公司│開立年月│發票字軌號│銷售金額    │逃漏稅額  │
 │    │        │日      │碼        │            │          │
 ├──┼────┼────┼─────┼──────┼─────┤
 │ 1  │長杶企業│91/12/00│QX00000000│345,810元   │17,291元  │
 │    │有限公司│        │          │            │          │
 ├──┼────┼────┼─────┼──────┼─────┤
 │ 2  │同上    │91/12/00│QX00000000│443,150元   │22,158元  │
 ├──┼────┼────┼─────┼──────┼─────┤
 │ 3  │同上    │91/12/00│QX00000000│355,100元   │17,755元  │
 ├──┼────┼────┼─────┼──────┼─────┤
 │ 4  │金藏營造│91/12/00│QX00000000│56,025元    │2,801元   │
 │    │工程股份│        │          │            │          │
 │    │有限公司│        │          │            │          │
 ├──┼────┼────┼─────┼──────┼─────┤
 │ 5  │同上    │91/12/00│QX00000000│53,500元    │2,675元   │
 ├──┼────┼────┼─────┼──────┼─────┤
 │ 6  │為彪股份│92/02/00│RW00000000│10,000元    │500元     │
 │    │有限公司│        │          │            │          │
 ├──┼────┼────┼─────┼──────┼─────┤
 │ 7  │鼎品企業│92/02/00│RW00000000│29,000元    │1,450元   │
 │    │股份有限│        │          │            │          │
 │    │公司    │        │          │            │          │
 ├──┼────┼────┼─────┼──────┼─────┤
 │ 8  │拓城有限│92/02/00│RW00000000│4,000元     │200元     │
 │    │公司    │        │          │            │          │
 ├──┼────┼────┼─────┼──────┼─────┤
 │ 9  │超微技研│92/03/00│SW00000000│95,200元    │4,760元   │
 │    │有限公司│        │          │            │          │
 ├──┼────┼────┼─────┼──────┼─────┤
 │ 10 │山鑫國際│92/04/00│SW00000000│1,530,000元 │76,500元  │
 │    │有限公司│        │          │            │          │
 ├──┼────┼────┼─────┼──────┼─────┤
 │ 11 │同上    │92/04/00│SW00000000│1,539,000元 │76,950元  │
 ├──┼────┼────┼─────┼──────┼─────┤
 │ 12 │同上    │92/04/00│SW00000000│1,071,000元 │53,550元  │
 ├──┼────┼────┼─────┼──────┼─────┤
 │ 13 │同上    │92/04/00│SW00000000│255,000元   │12,750元  │
 ├──┼────┼────┼─────┼──────┼─────┤
 │ 14 │同上    │92/05/00│TW00000000│612,000元   │30,600元  │
 ├──┼────┼────┼─────┼──────┼─────┤
 │ 15 │同上    │92/05/00│TW00000000│408,000元   │20,400元  │
 ├──┼────┼────┼─────┼──────┼─────┤
 │ 16 │同上    │92/05/00│TW00000000│609,600元   │30,480元  │
 ├──┼────┼────┼─────┼──────┼─────┤
 │ 17 │仁大興業│92/06/00│TW00000000│238,100元   │11,900元  │
 │    │有限公司│        │          │            │          │
 ├──┼────┼────┼─────┼──────┼─────┤
 │ 18 │同上    │92/06/00│TW00000000│190,476元   │9,524元   │
 ├──┼────┼────┼─────┼──────┼─────┤
 │ 19 │同上    │92/06/00│TW00000000│238,100元   │11,900元  │
 ├──┼────┼────┼─────┼──────┼─────┤
 │ 20 │同上    │92/06/00│TW00000000│247,620元   │12,380元  │
 ├──┼────┼────┼─────┼──────┼─────┤
 │ 21 │同上    │92/06/00│TW00000000│238,100元   │11,900元  │
 ├──┼────┼────┼─────┼──────┼─────┤
 │ 22 │同上    │92/06/00│TW00000000│133,333元   │6,667元   │
 ├──┼────┼────┼─────┼──────┼─────┤
 │    │合 計   │        │          │8,702,114元 │435,091元 │
 └──┴────┴────┴─────┴──────┴─────┘
附表二：
 ┌──┬────┬────┬─────┬──────┬─────┐
 │編號│銷項公司│開立年月│發票字軌號│銷售金額    │逃漏稅額  │
 │    │        │日      │碼        │            │          │
 ├──┼────┼────┼─────┼──────┼─────┤
 │ 1  │森林電子│92/01/00│RW00000000│535,500元   │26,775元  │
 │    │有限公司│        │          │            │          │
 ├──┼────┼────┼─────┼──────┼─────┤
 │ 2  │同上    │92/01/00│RW00000000│535,500元   │26,775元  │
 ├──┼────┼────┼─────┼──────┼─────┤
 │ 3  │同上    │92/01/00│RW00000000│535,500元   │26,775元  │
 ├──┼────┼────┼─────┼──────┼─────┤
 │ 4  │同上    │92/01/00│RW00000000│535,500元   │26,775元  │
 ├──┼────┼────┼─────┼──────┼─────┤
 │ 5  │摩尼特電│92/02/00│RW00000000│456,000元   │22,800元  │
 │    │腦科技有│        │          │            │          │
 │    │限公司  │        │          │            │          │
 ├──┼────┼────┼─────┼──────┼─────┤
 │ 6  │同上    │92/02/00│RW00000000│456,000元   │22,800元  │
 ├──┼────┼────┼─────┼──────┼─────┤
 │ 7  │同上    │92/02/00│RW00000000│566,500元   │28,325元  │
 ├──┼────┼────┼─────┼──────┼─────┤
 │ 8  │同上    │92/03/00│SW00000000│750,000元   │37,500元  │
 ├──┼────┼────┼─────┼──────┼─────┤
 │ 9  │同上    │92/03/00│SW00000000│702,000元   │35,100元  │
 ├──┼────┼────┼─────┼──────┼─────┤
 │ 10 │皓倫股份│92/07/00│UW00000000│721,378元   │36,069元  │
 │    │有限公司│        │          │            │          │
 ├──┼────┼────┼─────┼──────┼─────┤
 │ 11 │同上    │92/07/00│UW00000000│721,811元   │36,091元  │
 ├──┼────┼────┼─────┼──────┼─────┤
 │    │合  計  │        │          │6,515,689元 │325,785元 │
 └──┴────┴────┴─────┴──────┴─────┘
附表三：
┌────────┬────────┬────────┬────────┐
│規定名稱        │修正前規定      │修正後規定      │新舊法個別比較結│
│                │                │                │論與理由        │
├────────┼────────┼────────┼────────┤
│刑法第二十八條  │二人以上共同實施│二人以上共同實行│適用舊法。      │
│共同正犯        │犯罪之行為者，皆│犯罪之行為者，皆│本件事實，於新舊│
│                │為正犯。        │為共犯。        │法均構成共同正犯│
│                │                │                │，新法並無較有利│
│                │                │                │於被告。        │
├────────┼────────┼────────┼────────┤
│刑法第三十一條第│因身分或其他特定│因身分或其他特定│適用新法。      │
│一項純粹身分犯  │關係成立之罪，其│關係成立之罪，其│本件事實，於新舊│
│                │共同實施或教唆幫│共同實行、教唆或│法均構成身分犯之│
│                │助者，雖無特定關│幫助者，雖無特定│關係，惟新法得減│
│                │係，仍以共犯論。│關係，仍以正犯或│輕其刑，較有利於│
│                │                │共犯論。但得減輕│被告。          │
│                │                │其刑。          │                │
├────────┼────────┼────────┼────────┤
│刑法第五十六條  │連續數行為而犯同│刪除。（除合於接│適用舊法。      │
│連續犯          │一罪名者，以一罪│續犯或包括一罪情│本件事實，於新法│
│                │論。但得加重其刑│形外，數行為應分│時應分論併罰，較│
│                │至二分一。      │論併罰）        │不利於被告。    │
├────────┼────────┼────────┼────────┤
│刑法第五十五條  │犯一罪而其方法或│刪除。（除合於想│適用舊法。      │
│牽連犯          │結果之行為犯他罪│像競合犯之情形外│本件事實，於新法│
│                │名者，從一重處斷│，數行為應分論併│時應分論併罰，較│
│                │。              │罰）            │不利於被告。    │
├────────┴────────┴────────┴────────┤
│結論：就罪刑有關之一切情形，綜其全部之結果而為比較後，應一律適用舊法。│
└───────────────────────────────────┘
附表四：
~G2X1.5H12L11T26
 ┌──┬─────┬──────┬────┬─────┬────┬───┬────┬─────┐
 │編號│出口金額  │出口報單號碼│報關時間│報關地點  │向臺北市│申報所│臺北市國│退稅金額  │
 │    │          │            │        │          │國稅局申│屬之月│稅局退稅│          │
 │    │          │            │        │          │報營業稅│份    │之時間  │          │
 │    │          │            │        │          │之時間  │      │        │          │
 ├──┼─────┼──────┼────┼─────┼────┼───┼────┼─────┤
 │ 1  │8,423,004 │CＺ0000000000│91.10.31│臺北關稅局│91.11.12│91年10│91.12.16│353,000   │
 │    │          │            │        │          │        │月份  │        │          │
 ├──┼─────┼──────┼────┼─────┼────┼───┼────┼─────┤
 │ 2  │6,354,396 │AＺ0000000000│91.11.28│基隆關稅局│91.12.16│91年11│        │          │
 │    │          │            │        │          │        │月份  │        │          │
 ├──┼─────┼──────┼────┼─────┼────┼───┤92.01.10│470,191   │
 │ 3  │6,354,396 │AＺ0000000000│91.11.27│基隆關稅局│91.12.16│91年11│        │          │
 │    │          │            │        │          │        │月份  │        │          │
 ├──┼─────┼──────┼────┼─────┼────┼───┼────┼─────┤
 │ 4  │6,405,804 │AＺ0000000000│91.12.19│基隆關稅局│92.01.17│91年12│        │          │
 │    │          │            │        │          │        │月份  │        │          │
 ├──┼─────┼──────┼────┼─────┼────┼───┤        │          │
 │ 5  │8,792,280 │AＺ0000000000│91.12.20│基隆關稅局│92.01.17│91年12│92.02.10│913,355   │
 │    │          │            │        │          │        │月份  │        │          │
 ├──┼─────┼──────┼────┼─────┼────┼───┤        │          │
 │ 6  │7,514,640 │AＺ0000000000│91.12.23│基隆關稅局│92.01.17│91年12│        │          │
 │    │          │            │        │          │        │月份  │        │          │
 ├──┼─────┼──────┼────┼─────┼────┼───┼────┼─────┤
 │ 7  │7,475,760 │AＺ0000000000│92.02.18│基隆關稅局│92.03.17│92年2 │        │          │
 │    │          │            │        │          │        │月份  │        │          │
 ├──┼─────┼──────┼────┼─────┼────┼───┤92.04.10│728,518   │
 │ 8  │7,509,240 │AＺ0000000000│92.02.25│基隆關稅局│92.03.17│92年2 │        │          │
 │    │          │            │        │          │        │月份  │        │          │
 ├──┼─────┼──────┼────┼─────┼────┼───┼────┼─────┤
 │ 9  │8,978,688 │AＺ0000000000│92.03.27│基隆關稅局│92.04.15│92年3 │        │          │
 │    │          │            │        │          │        │月份  │        │          │
 ├──┼─────┼──────┼────┼─────┼────┼───┤92.05.09│784,535   │
 │ 10 │7,482,240 │AＺ0000000000│92.03.28│基隆關稅局│92.04.15│92年3 │        │          │
 │    │          │            │        │          │        │月份  │        │          │
 ├──┼─────┼──────┼────┼─────┼────┼───┼────┴─────┤
 │ 11 │7,507,080 │AＺ0000000000│92.04.17│基隆關稅局│92.05.16│92年4 │遭發現有異而未得逞  │
 │    │          │            │        │          │        │月份  │                    │
 ├──┼─────┼──────┼────┼─────┼────┼───┼────┬─────┤
 │    │          │            │        │          │        │      │總計退稅│3,249,599 │
 │    │          │            │        │          │        │      │金額    │          │
 └──┴─────┴──────┴────┴─────┴────┴───┴────┴─────┘
附錄本案論罪科刑法條全文：
商業會計法第七十一條（八十四年五月十九日修正公布，同年月
二十一日生效施行）
商業負責人、主辦及經辦會計人員或依法受託代他人處理會計事
務之人員有下列情事之一者，處五年以下有期徒刑、拘役或科或
併科新臺幣十五萬元以下罰金：
一、以明知為不實之事項，而填製會計憑證或記入帳冊。
二、故意使應保存之會計憑證、會計帳簿報表滅失毀損。
三、偽造或變造會計憑證、會計帳簿報表內容或毀損其頁數。
四、故意遺漏會計事項不為記錄，致使財務報表發生不實之結果
    。
五、其他利用不正當方法，致使會計事項或財務報表發生不實之
    結果。
稅捐稽徵法第四十三條
教唆或幫助犯第四十一條或第四十二條之罪者，處三年以下有期
徒刑、拘役或科新臺幣六萬元以下罰金。
稅務人員、執行業務之律師、會計師或其他合法代理人犯前項之
罪者，加重其刑至二分之一。
稅務稽徵人員違反第三十三條規定者，除觸犯刑法者移送法辦外
，處一萬元以上五萬元以下罰鍰。


司法院資訊處製作；財團法人民間司法改革基金會備份。
